【裁判字號】    92,上易,934
【裁判日期】    920822
【裁判案由】    詐欺
【裁判全文】
臺灣高等法院高雄分院刑事判決                    九十二年度上易字第九三四號
    上  訴  人
    即  被  告  甲○○
右上訴人因詐欺案件，不服臺灣高雄地方法院九十二年度易字第二三七號中華民國九
十二年五月二十日第一審判決（起訴案號：臺灣高雄地方法院檢察署九十一年度偵緝
字第一0八六號），提起上訴，本院判決如左：
      主  文
上訴駁回。
      事  實
一、甲○○與葉富華（業經臺灣高雄地方法院以八十六年度易字第三四號刑事判
    決判處有期徒刑一年五月確定並已執行完畢）基於共同意圖為自己不法所有之概
    括犯意聯絡，先於民國八十五年六月六日，虛以黃敏益所有坐落高雄縣大樹鄉○
    ○○段一八九之一一九地號土地及其上同鄉○○路三巷二八號房屋欲由甲○○
    代理出售予葉富華，委託代書乙○○辦理所有權移轉登記事宜，並於同（六）月
    二十六日在高雄市○○區○○街二十二號乙○○之代書事務所訂立買賣契約時，
    渠等明知葉富華持有之高雄區中小企業銀行鳳山分行發票人郭國雄，票號ＨＡＢ
    0000000號、發票日八十五年七月十五日、面額新台幣（下同）一百五十
    萬元之支票一紙為無法兌現之支票，仍由葉富華向乙○○佯稱：伊暫無現金，而
    甲○○因開公司急需現金一百五十萬元，欲以該支票向乙○○調借同額現金云云
    ，而甲○○亦在旁保證該支票絕無問題，並在該支票後背書，且由渠等二人再開
    立同額本票一張以為擔保，約定八十五年七月十五日必定還款，乙○○因與甲○
    ○熟識，不疑有他陷於錯誤，乃於八十五年六月二十八日及同年七月二日，分次
    支付予甲○○、葉富華二人現金共一百五十萬元。
二、甲○○與葉富華復承續上開共同詐欺概括犯意聯絡，於八十五年七月初，由甲○
    ○委託代書乙○○申請辦理「隆利餐飲股份有限公司」設立登記。因公司設立登
    記須有存款證明以表明已收足股東股款，甲○○即佯與乙○○約定，先由甲○○
    至高雄市○○路之臺灣土地銀行三民分行辦理活期儲蓄存款帳戶（帳號六五
    0000000號），並將該帳戶之存摺、印章及國民身分證交由乙○○保管
    ，再由乙○○匯入該帳戶五百萬元內，待取得存款證明後，復由乙○○將五百萬
    元領出，致使乙○○不知有詐，依約於八十五年七月九日將五百萬元匯入該帳戶
    。詎甲○○竟於同年七月十日下午一時三十分許，至上開臺灣土地銀行三民分行
    辦理存摺掛失止付申請，並變更該帳戶帳號為六五0000000號，待
    辦妥取得新補發之存摺後交付予葉富華，由葉富華持該新補發之存摺及甲○○另
    一相仿印章辦理匯款，並填寫取款憑條及電匯申請書，欲將該帳戶內之五百萬元
    領出轉匯入葉富華於中國信託新興分行帳號0000000一五五號之帳
    戶內。幸因乙○○於同日下午三時許，至上開臺灣土地銀行三民分行查詢該五百
    萬元匯入之情形，發現上情而及時阻止該筆匯款，甲○○與葉富華詐取該筆五百
    萬元致未得逞。
三、案經乙○○告訴及高雄市政府警察局三民第二分局報告臺灣高雄地方法院檢察署
    檢察官偵查起訴。
      理  由
一、上訴人即被告（下稱被告）甲○○經傳未到，原審訊之被告甲○○坦認於右揭時
    地在一百五十萬元支票後背書及開立同額本票，及委託告訴人乙○○代辦公司設
    立登記並約定由告訴人先行匯入五百萬元至其臺灣土地銀行之帳戶等情不諱，雖
    矢口否認有何詐欺之犯行，辯稱：大樹鄉○○○段一八九之一一九地號及其上面
    建物確實是我在八十二年間買的，因為我無法辦理貸款，才轉登記在黃敏益名下
    ，八十五年時，房地已登記在黃敏益名下，要賣給葉富華，我就找告訴人承辦，
    一百五十萬元支票是買賣的價款，是葉富華要給我的，因房地是黃敏益的名字，
    所以依契約是要給黃敏益，但實際上支票是要給我，我就拿該張支票向告訴人借
    錢，因為我需要資金週轉，我是以需要資金週轉為由向告訴人借款，我有在支票
    後面背書。葉富華在簽買賣契約書時有在場。當天買賣契約訂立後，我拿票向告
    訴人借錢，葉富華並不在場。並沒有像起訴書說是葉富華向告訴人借錢，我有在
    旁邊保證支票沒有問題。我有與葉富華一起開一百五十萬元本票給告訴人，是要
    擔保一百五十萬元的支票可以兌現，一百五十萬元告訴人有分二次借給我，分別
    為七十萬元及八十萬元，在這二次我有分別開同額的本票給告訴人。一張七十萬
    元本票是由黃敏益背書，另一張八十萬元本票只有我簽而已，那時有與告訴人約
    定七月十五日要還錢，只要之前那張一百五十萬元支票兌現就可以還錢。七十萬
    元部分有被假扣押，有與告訴人達成和解還五十萬元，八十萬元部分還未處理。
    我有委託告訴人申辦「隆利餐飲股份有限公司」登記。八十五年七月九日是我與
    告訴人一起去銀行開戶，我有將身分證、存摺及印章交給告訴人保管，丙告訴人
    先匯五百萬元，辦理公司之設立登記，之後約定由告訴人把錢領出。八十五年七
    月九日告訴人就有匯五百萬元進去帳戶，這個公司是要與葉富華一起開的。是葉
    富華親自告訴我，說林代書告訴他，帳戶的資料已經遺失，要去辦理遺失補發的
    手續，我就直接去銀行辦理掛失，辦完後我就走了，取款憑條及電匯申請書不是
    我寫的，所以我沒有要把錢領出轉匯入葉富華帳戶云云。然查：
  (一)右揭被告甲○○犯罪事實，已據告訴人於警訊及原審審理中指訴：我不認識葉富
    華，只認識甲○○，甲○○說找到買方，所以我就相信。支票給我的原因如起訴
    書所載，甲○○當場有保證支票沒有問題，當場並在支票後面背書，本票也是他
    們二人當場開給我，做為擔保用的。並約定八十五年七月十五日一定會還我錢。
    我於六月二十八日及七月二日分二次將一百五十萬元現金交給甲○○，當時雙方
    還有寫承諾書，確認八十五年七月十五日必定還款一百五十萬元，移轉登記手續
    已經辦好，甲○○表示要付尾款時，須黃敏益在場時才付，之後就電話都打不通
    ，也找不到人。起訴事實二部分實在，甲○○有交付身分證、存摺給我，表示要
    辦理「隆利餐飲股份有公司」設立登記。照約定，我將五百萬元存入他的存摺內
    ，我於八十五年七月十日十五時左右，至三民分行查看這筆匯款時，才發現甲○
    ○已於當日十三時三十分左右本人申請存摺掛失止付，並於存摺補發後準備將五
    百萬元匯至中國信託新興分行葉富華之戶頭內，那時才知道被騙了等語綦詳（參
    見高雄市政府警察局三民第二分局警卷第二—三頁正面、反面、原審卷第二八—
    二九頁‧九十二年二月十二日訊問筆錄），並於本院審理中堅指不移。另觀以被
    告甲○○於九十一年八月三十日經緝獲後偵查中先辯以：只向乙○○借五十萬元
    ，另外開五十萬元本票給她，一百五十萬元支票是我的，是案子給她辦，才會這
    樣云云（參見九十一年度偵緝字第一八六號偵查卷第五頁反面）；復於偵查中
    具狀改稱：伊是將坐落高雄縣大樹鄉○○路三巷二八號房地出售予葉富華，因
    該房地其上尚有約二百八十萬元之銀行貸款，伊即與葉富華約定，由葉富華取得
    房地所有權後，委託告訴人設法辦理較高額度之貸款，再將所取得貸款扣除原有
    之貸款額二百八十萬元後，餘額交給伊做為價金，但因告訴人深怕葉富華取得房
    地所有權及較高額度之貸款後，不將餘額拿出，所以才要求葉富華交付該郭國雄
    所簽發面額一百五十萬元之客票給告訴人以作為擔保，伊並未自告訴人處拿到一
    百五十萬元云云（參見九十一年度偵緝字第一八六號偵查卷第四六—五八頁）
    ；嗣後於原審審理中才改以前揭情詞置辯，是被告甲○○於偵審中所辯前後矛盾
    不一，已難令本院信憑其何次所辯可採。反觀告訴人乙○○迭於偵審中所指訴系
    爭一百五十萬元如何借予被告甲○○之經過緣由一情均大致如一（參見八十五年
    度偵字第二九二二八號偵查卷第一—二頁、本院卷第二八頁），並提出雙方所不
    爭執之系爭一百五十萬元支票、退票理由單、不動產買賣契約書影本等件附卷足
    參（參見八十五年度偵字第二九二二八號偵查卷第四—五頁），參以被告甲○○
    於原審審理中所辯反而越接近告訴人迭自八十五年起至今所指訴前後如一之內容
    ，更益徵告訴人所指訴系爭一百五十萬元如何借予被告甲○○之經過緣由一情，
    應可採信。
  (二)又被告甲○○於原審審理中已坦認於警卷所附之告訴人出具之切結書為其當時所
    書寫一情，而觀以該切結書之內容略謂：本人甲○○因申請隆利餐飲（股）公司
    行號登記，需銀行存款證明，向債權人（即乙○○）借款新台幣五百萬元，借款
    日期八十五年七月九日至八十五年七月十日止，立戶銀行：土地銀行三民分行。
    帳號六五0000000活儲。本人願將身分證正本、印鑑章及存摺留置
    債權人處，由債權人自由提領。及遵守借款原則，留置證件，不能申報遺失，否
    則依詐欺罪論，恐空口無憑，特立此據等語，有該切結書影本一紙附卷足稽（參
    見高雄市政府警察局三民第二分局警卷第十頁）。準此以觀，被告甲○○既以書
    立該等內容之切結書，又何以事後親自至銀行辦理存摺掛失止付申請，而完全無
    視自己所書立予告訴人之上開切結書內容一情！縱令告訴人果真將被告甲○○所
    交付予其保管之存摺、印章或身份證遺失，告訴人大可親自通知被告甲○○即可
    ，又何需透過通知葉富華此一迂迴之途徑再轉告予被告甲○○得知此事？況辦理
    公司設立登記一事均是由被告甲○○與告訴人連繫，葉富華並未參與等情，已經
    告訴人於偵審中指述明確在卷，更徵若係上開存摺資料遺失，更不需由告訴人通
    知葉富華再轉通知被告甲○○之理甚明！足認被告甲○○此部分所辯，均與常情
    相違，殊無可採。而本件申請單摺掛失止付並變更帳戶確係由被告甲○○親自至
    銀行所辦理一情，已據該銀行承辦人員即證人李秋香於八十五年七月十日警訊中
    所證述明確在卷（參見高雄市政府警察局三民第二分局警卷第四頁正面、反面）
    ，且本件係由被告甲○○至該銀行服務台辦理存摺掛失止付申請，同行共有二人
    辦好手續後，由另一年約五十歲中年男子持新補發存摺及甲○○印章前來辦理匯
    款一節，亦據該銀行承辦人員即證人歐陽麗美於八十五年七月十日警訊中證稱詳
    實在卷（參見高雄市政府警察局三民第二分局警卷第五頁正面、反面），參以另
    案被告葉富華於原審審理中已供承：八十五年七月十日之電匯申請書係其所寫一
    情（參見原審卷第五五—五六頁‧九十二年三月七日訊問筆錄），衡以證人李秋
    香、歐陽麗美與被告甲○○、葉富華間宿無怨隙，自無杜撰事實惡意誣陷被告甲
    ○○、葉富華之理，是以證人李秋香、歐陽麗美於警訊中所述應屬可採。綜上以
    觀，足徵被告甲○○確實係與另案被告葉富華共同至銀行欲一同辦理該系爭五百
    萬元領出轉匯入葉富華於中國信託新興分行之帳戶事宜一節堪以認定。
  (三)此外，復有該系爭五百萬元之電匯申請書、取款憑條、被告甲○○交予告訴人之
    銀行存摺封面及國民身分證正反面影本等件附卷足憑（參見高雄市政府警察局三
    民第二分局警卷第八—九頁）。綜上所述，足認被告甲○○前開所辯，要屬事後
    卸責之詞，殊無可採，被告甲○○顯有詐騙告訴人所借予其之系爭一百五十萬元
    及五百萬元之意圖及行為，灼然甚明。從而，本件事證已臻明確，被告甲○○之
    犯行洵堪認定，應予依法論科。
二、核被告甲○○所為，係犯刑法第三百三十九條第一項之詐欺取財既遂罪（一百五
    十萬元部分），及同法第三百三十九條第三項、第一項之詐欺取財未遂罪（五百
    萬元部分）。被告甲○○與另案被告葉富華就上開犯行有犯意聯絡及行為分擔，
    均為共同正犯。被告甲○○先後詐欺取財之犯行，時間緊接，基本犯罪構成要件
    相同，顯係出於概括之犯意為之，應依連續犯規定，論以情節較重之詐欺取財既
    遂罪，並加重其刑。
三、原審因而適用刑法第二十八條、第五十六條、第三百三十九條第一項，罰金罰鍰
    提高標準條例第一條前段之規定，並審酌被告甲○○案發當時正值青年，不思正
    途工作，竟與人聯手行騙，詐騙告訴人財物，犯後猶飾詞圖卸，共犯葉富華另案
    遭法院判處有期徒刑一年五月確定等一切情狀，爰量處有期徒刑一年六月，以資
    懲儆。經核原判決認事用法均無不合，量刑亦甚妥適，被告上訴否認犯罪，指摘
    原判決不當，為無理由，應予駁回。
四、被告甲○○經合法傳喚，無正當理由未到庭，爰不待其陳述逕行判決。
據上論結，應依刑事訴訟法第三百六十八條、第三百七十一條，判決如主文。
本案經檢察官張其主到庭執行職務。
中    華    民    國      九十二      年      八      月     二十二   日
                              臺灣高等法院高雄分院刑事第七庭
                                  審判長法官  李春昌
                                        法官  黃憲文
                                        法官  莊飛宗
右正本證明與原本無異。
不得上訴。
                                  法院書記官  張明賢
中    華    民    國      九十二      年      八      月    二十二    日
附錄本判決論罪科刑法條：
刑法第三百三十九條：
意圖為自己或第三人不法之所有，以詐術使人將本人或第三人之物交付者，處五年以
下有期徒刑、拘役或科或併科一千元以下罰金。
以前項方法得財產上不法之利益或使第三人得之者亦同。
前二項之未遂犯罰之。


司法院資訊處製作；財團法人民間司法改革基金會備份。
